臺灣臺中地方法院刑事判決　　　　　　 94年度易緝字第490號
公　訴　人　臺灣臺中地方法院檢察署檢察官
被　　　告　乙○○
上列被告因詐欺等案件，經檢察官提起公訴（92年度偵緝字第99
0號），經本院合議庭裁定，由受命法官依法獨任進行簡式審判
程序判決如下：
    主  文
乙○○共同意圖為自己不法之所有，以詐術使人將本人之物交付
，處有期徒刑肆月，如易科罰金，以參佰元折算壹日。
    事  實
一、乙○○因缺錢花用，而與甲○○（未經起訴，三十九年九月
    五日出生）、曾文能（亦未經起訴，約四十餘歲）三人均明
    知乙○○並無購車之意，且無資力清償應分期清償之貸款金
    額，竟共同基於意圖為自己不法所有之犯意聯絡，先由甲○
    ○（中古車行之老闆）帶同乙○○提供甲○○自己所有之一
    九九五年出廠、藍色、ＭＡＺＤＡ牌、一九九一ＣＣ、車牌
    號碼ＰＦ─九七一九號自用小客車，而於民國（以下同）九
    十一年五月十七日，至公路總局台中區監理所辦理過戶予乙
    ○○所有，使公務員將此不實之事項登載於車籍資料檔案，
    足以生損害於公路監理機關對於車籍登記及管理之正確性。
    再於同日以動產擔保交易法動產抵押之方式，提供前開自用
    小客車，為動產擔保，設定動產擔保抵押，而向亞太商業銀
    行股份有限公司（以下簡稱亞太銀行），辦理抵押貸款，致
    亞太銀行陷於錯誤，誤以人頭車主即乙○○有購買汽車之意
    ，因而使乙○○借貸得新台幣（下同）二十一萬六千元，而
    為動產擔保交易之債務人，並予以行使前開不實之文書。雙
    方約定貸款期限，自九十一年五月十七日起，至九十三年五
    月十七日止，每月十七日攤還一次，每期償還九千一百五十
    一元，分二十四期給付，標的物存放地點為台中市○○路二
    ０六號，在價金未付清之前，標的物僅得依約占有使用，不
    得任意遷移或為其他處分。乙○○在貸得上開貸款後，取得
    一萬五千元之代價報酬，其他貸款款項則由甲○○與曾文能
    取得，前開自小客車亦由甲○○取走。詎乙○○於九十一年
    八月十七日起即拒不清償貸款，並共同意圖為自己不法之利
    益，上開將動產擔保標的遷移，不知去向。亞太銀行於九十
    一年九月間將上開債權讓與東洋租賃股份有限公司，經東洋
    租賃股份有限公司人員前往乙○○住處查訪，發現乙○○業
    將上開動產擔保標的物之自用小客車，遷移去向不明，致東
    洋租賃股份有限公司無法占有動產標的，依動產擔保交易法
    行使取償之權益。
二、案經東洋租賃股份有限公司訴請請臺灣臺中地方法院檢察署
    檢察官偵查起訴。
    理  由
一、按除被告所犯為死刑、無期徒刑、最輕本刑為三年以上有期
    徒刑之罪或高等法院管轄第一審案件者外，於前條第一項程
    序進行中，被告先就被訴事實為有罪之陳述時，審判長得告
    知被告簡式審判程序之旨，並聽取當事人、代理人、辯護人
    及輔佐人之意見後，裁定進行簡式審判程序，刑事訴訟法第
    二百七十三條之一第一項定有明文。本件被告所犯係死刑、
    無期徒刑、最輕本刑為三年以上有期徒刑以外之罪，其於準
    備程序中就被訴事實為有罪之陳述，且經審判長告知被告簡
    式審判程序之旨，並聽取公訴人及被告之意見後，本院合議
    庭認為適宜而裁定由受命法官獨任進行簡式審判程序，合先
    敘明。
二、訊據被告乙○○對於上揭事實坦承不諱，核與告訴代理人林
    慧玲、巫奇昀、李國慶所指訴及證人即當時之對保人丙○○
    到庭證述稱，該案由其對保，對保後其請被告乙○○在車輛
    動產抵押貸款契約書上簽名等情節相符，證丙○○並於審理
    中到庭當庭指認被告乙○○無訛，復有汽車新領牌照登記書
    、車輛動產抵押貸款契約書、動產抵押移轉契約書、動產擔
    保交易動產抵押設定債權讓與變更登記申請書等在卷足資佐
    證，足認被告乙○○自白，核與事實相符，堪予採信，事證
    至臻明確，被告乙○○犯行洵堪認定。
三、核被告乙○○所為，係犯刑法第二百十六條、第二百十四條
    之行使使公務員登載不實之文書罪、第三百三十九條第一項
    之詐欺罪及動產擔保交易法第三十八條之罪。被告乙○○與
    甲○○、曾文能間有犯意之聯絡，行為之分擔，均為共同正
    犯。被告所犯上開三罪間，有方法結果之牽連關係，為牽連
    犯，應從一重之刑法第三百三十九條第一項之詐欺罪處斷。
    公訴意旨雖未就被告所犯上開之行使使公務員登載不實之文
    書罪及詐欺罪部分起訴，惟既與已起訴之動產擔保交易法第
    三十八條之罪部分有牽連犯關係，屬裁判上一罪，依審判不
    可分之原則，亦為起訴效力所及，本院自得併予審理，附此
    敘明。爰審酌被告乙○○犯罪之動機、目的、手段、品行尚
    佳，並無不良前科，此有台灣台中地方法院檢察署刑案資料
    查註紀錄表一份在卷可按、所生危害及犯罪後坦認罪愆，頗
    具悔意，然犯罪後迄今仍未與告訴人達成民事和解，取得諒
    解等一切情狀，量處如主文所示之刑，並諭知易科罰金之折
    算標準，以資懲儆。
據上論斷，應依刑事訴訟法第二百九十九條第一項前段、第二百
七十三條之一第一項、動產擔保交易法第三十八條、刑法第十一
條前段、第二十八條、第二百十六條、第二百十四條、第三百三
十九條第一項、第五十五條、第四十一條第一項前段、罰金罰鍰
提高標準條例第一條前段、第二條，判決如主文。
中　　華　　民　　國　　94　　年　　12　　月　　13　　日
                  刑事第八庭          法　官　洪俊誠
以上正本證明與原本無異。
如不服本判決，應於判決送達後十日內向本院提出上訴狀，上訴
於臺灣高等法院臺中分院(須附繕本)。
                                      書記官　蕭榮峰
中　　華　　民　　國　　94　　年　　12　　月　　13　　日
附錄論罪科刑實體法條文：
動產擔保交易法第三十八條：
動產擔保交易之債務人，意圖不法之利益，將標的物遷移、出賣
、出質、移轉、抵押或為其他處分，致生損害於債權人者，處三
年以下有期徒刑、拘役或科或併科六千元以下之罰金。
（罰金部份業經提高二倍為一萬二千元）
刑法第二百一十四條（使公務員登載不實罪）：
明知為不實之事項，而使公務員登載於職務上所掌之公文書，足
以生損害於公眾或他人者，處三年以下有期徒刑、拘役或五百元
以下罰金。
（罰金部份業經提高十倍為五千元）
刑法第二百一十六條（行使偽造變造或登載不實之文書罪）：
行使第二百十條至第二百十五條之文書者，依偽造、變造文書或
登載不實事項或使登載不實事項之規定處斷。
刑法第三百三十九條：
意圖為自己或第三人不法之所有，以詐術使人將本人或第三人之
物交付者，處五年以下有期徒刑、拘役或科或併科一千元以下罰
金。
（罰金部份業經提高十倍為一萬元）
以前項方法得財產上不法之利益或使第三人得之者，亦同。
前二項之未遂犯罰之。
